臺灣板橋地方法院刑事判決　　　　　　　 96年度易字第939號
公　訴　人　臺灣板橋地方法院檢察署檢察官
被　　　告　甲○○
上列被告因違反毒品危害防制條例案件，經檢察官提起公訴（96
年度毒偵字第1478號），被告於準備程序中對被訴之事實為有罪
陳述，本院合議庭裁定由受命法官獨任行簡式審判程序，並判決
如下：
    主    文
甲○○施用第一級毒品，累犯，處有期徒刑拾月，扣案海洛因
包（合計淨重壹點柒公克）沒收銷燬，分裝袋拾伍只、分裝鏟貳
支均沒收；又施用第二級毒品，累犯，處有期徒刑拾月，扣案安
非他命壹包（驗餘淨重拾點捌公克）沒收銷燬，前開分裝
袋拾伍只、前開分裝鏟貳支、吸食器壹組均沒收；應執行有期徒
刑壹年陸月，扣案前開海洛因包（合計淨重壹點柒公克）、前
開安非他命壹包（驗餘淨重拾點捌公克）均沒收銷燬，前
開分裝袋拾伍只、前開分裝鏟貳支、前開吸食器壹組均沒收。
    事    實
一、甲○○於民國81年間，因違反麻醉藥品管理條例、藥事法等
    案件，分別經法院判處有期徒刑5 年2 月、8 月確定；又於
    81年間，因違反麻醉藥品管理條例案件，經本院以81年度易
    字第2349號判決判處有期徒刑7 月，復經臺灣高等法院以81
    年度上易字第4545號判決上訴駁回確定；再於83年間，因偽
    造文書案件，經臺灣高等法院以83年度上訴字第741 號判決
    判處有期徒刑8 月確定，上開判處有期徒刑5 年2 月、8 月
    、7 月、8 月各罪，經臺灣高等法院以83年度聲字第2376號
    裁定應執行有期徒刑6 年4 月確定，於84年6 月17日縮短刑
    期假釋出監，嗣經撤銷假釋應執行殘刑3 年1 月5 日；又於
    84年間，因違反麻醉藥品管理條例案件，經臺灣臺北地方法
    院以84年度易字第7285號判決判處有期徒刑6 月確定，復上
    訴臺灣高等法院後撤回上訴而確定；再於84年間，因違反麻
    醉藥品管理條例案件，經臺灣高等法院以85年度上訴字第14
    75號判決判處有期徒刑3 年6 月，復經最高法院以85年度台
    上字第6146號判決駁回上訴確定；又於85年間，因違反麻醉
    藥品管理條例案件，經本院以85年度訴字第1045號判決判處
    有期徒刑7 月，復上訴臺灣高等法院後撤回上訴而確定；另
    於86年間，因違反藥事法案件，經本院以86年度訴字第360
    號判決判處有期徒刑8 月確定，上開判處有期徒刑3 年6 月
    、8 月、7 月各罪，經更定應執行有期徒刑4 年6 月確定，
    並與上開有期徒刑6 月、殘刑3 年1 月5 日接續執行，於88
    年12月7 日縮短刑期假釋出監，復經撤銷假釋應執行殘刑3
    年6 月13日；又於90年間，因違反毒品危害防制條例案件，
    經臺灣高等法院以91年度易字第279 號判決判處有期徒刑7
    月確定；復於90年間，因犯偽造文書罪，經本院以90年度訴
    字第1321號判決判處有期徒刑6 月確定，上開判處有期徒刑
    7 月、6 月2 罪，經臺灣高等法院以91年度聲字第633 號裁
    定定應執行有期徒刑1 年確定，並與上開殘刑3 年6 月13日
    接續執行，於95年6 月23日縮短刑期執行完畢（據此，本件
    構成累犯）；其間，曾於89年間，因施用毒品案件，經本院
    以89年度毒聲字第5467號裁定送勒戒處所觀察勒戒後，認無
    繼續施用毒品傾向，臺灣板橋地方法院檢察署檢察官因於89
    年10月18日以89年度毒偵字第3814號為不起訴處分確定；又
    於90年間，因施用毒品案件，經本院以90年度毒聲字第3223
    號裁定送勒戒處所觀察勒戒後，因認有繼續施用毒品傾向，
    復由本院以90年度毒聲字第3743號裁定令入戒治處所施以強
    制戒治，於91年4 月16日停止戒治並付保護管束，迄戒治期
    滿日即91年9 月15日未經撤銷保護管束，視為強制戒治執行
    完畢，該次施用毒品犯行並由臺灣板橋地方法院檢察署檢察
    官以90年度毒偵字第2663號起訴，後經臺灣高等法院以前開
    91年度上易字第279 號判決判處有期徒刑7 月確定；詎其猶
    不知戒慎，仍於接受前開強制戒治執行完畢後5 年以內，基
    於施用第一級毒品海洛因之犯意，於96年2 月9 日上午11時
    許，在位於臺北縣林口鄉○○路66號住處，以將海洛因摻入
    香煙內點燃後吸食煙氣之方式，施用海洛因1 次；復另行基
    於施用第二級毒品甲基安非他命之犯意，於同日凌晨1 時許
    ，在同前地點，以將甲基安非他命置於玻璃球內燒烤後吸食
    煙氣之方式，施用甲基安非他命1 次；後分別於(一)、96年2
    月9 日下午5 時30分許，在上址為警查獲（另有朱勝達、郭
    子菁等人同時為警查獲），並自甲○○身上及其房間內床鋪
    上扣得其持有之第一級毒品海洛因3 包（共計淨重1.7 公克
    ）、第二級毒品甲基安非他命1 包（驗餘淨重33.83 公克）
    。(二)、同日晚間8 時30分許，在其臺北縣林口鄉○○路45號
    2 樓租屋處，扣得甲○○所有供本件施用海洛因及甲基安非
    他命所用之分裝袋15只、分裝鏟2 支、及供本件施用甲基安
    非他命所用之吸食器1 組，暨與其本件犯罪無關之內含殘渣
    不明、量微無法秤重之殘渣袋計9 只；甲○○為警查獲後且
    同意接受採尿，其尿液檢體送鑑定後呈鴉片類、甲基安非他
    命陽性反應（甲○○另因涉犯轉讓第二級毒品、持有第一級
    毒品等罪嫌，經臺灣板橋地方法院檢察署檢察官另以96年度
    偵字第4322號起訴書提起公訴後，復經檢察官就前開起訴之
    持有第一級毒品罪嫌部分，以96年度聲撤字第15號撤回起訴
    ）。
二、案經臺北縣政府警察局新莊分局報告臺灣板橋地方法院檢察
    署檢察官偵查起訴。
    理  由
一、認定犯罪事實所憑之證據及理由：
(一)、按公訴人於起訴書證據並所犯法條欄固僅記載，被告本件所
    為係犯毒品危害防制條例第10條第2 項之施用第二級毒品罪
    嫌，然其於犯罪事實欄業已敘明被告乃於96年2 月9 日上午
    11時許，在其臺北縣林口鄉○○路66號居處，以抽菸方式，
    施用第一級毒品海洛因暨另於96年2 月9 日上午0 時至1 時
    許，在同前住處，以吸食器燒烤之方式，施用第二級毒品甲
    基安非他命，顯見公訴人本件起訴事實之範圍乃併就被告施
    用第一級毒品海洛因暨施用第二級毒品甲基安非他命之犯行
    予以起訴，是起訴書證據並所犯法條欄容係漏載毒品危害防
    制條例第10條第1 項之施用第一級毒品罪嫌，惟此節業經檢
    察官於本院96年5 月14日準備程序中當庭補充更正，本院將
    公訴人前開補充更正意旨告知被告，經其表示無意見後，即
    以此為審理範圍，先此敘明。
(二)、訊據被告對其在上揭時、地施用第一級毒品海洛因、第二級
    毒品甲基安非他命之事實，於本院審理中自白不諱，而其為
    警查獲時，經警採集之尿液檢體送驗後，呈鴉片、甲基安非
    他命陽性反應乙節，亦有臺北縣政府警察局新莊分局偵辦毒
    品案被移送者姓名及代碼對照表、臺灣檢驗科技股份有限公
    司於96年3 月9 日所出具之濫用藥物尿液檢驗報告等附於偵
    查卷足憑（見偵查卷第35-1、68頁）；又其為警查獲時所扣
    得白色粉末3 包（共計淨重1.7 公克），經鑑定，呈嗎啡、
    海洛因反應，有臺北縣政府警察局新莊分局查獲涉嫌毒品危
    害防制條例毒品初步鑑驗報告單附於偵查卷可參（見偵查卷
    第36頁）；而扣得白色結晶體1 包（驗餘淨重33.83 公克）
    ，經鑑定，其內確含有甲基安非他命成分，有上開臺北縣政
    府警察局新莊分局查獲涉嫌毒品危害防制條例毒品初步鑑驗
    報告單、內政部警政署刑事警察局96年3 月5 日刑鑑字第09
    60029579號鑑定書附於偵查卷可參（見偵查卷第36、62頁）
    ，此外，並有被告所有供其施用海洛因及甲基安非他命所用
    之分裝袋15只、分裝鏟2 支及供其施用甲基安非他命所用之
    吸食器1 組扣案為憑，足徵被告前開自白應與事實相符，可
    以採信。
(三)、次按觀察、勒戒或強制戒治執行完畢釋放後，5 年內再犯施
    用第一、二級毒品之罪者，檢察官應依法追訴，毒品危害防
    制條例第23條第2 項定有明文。查被告有如事實欄所載強制
    戒治執行紀錄等情，有臺灣高等法院被告前案紀錄表附卷足
    參，是其乃於強制戒治執行完畢釋放後，5 年內再犯本件施
    用毒品罪，亦甚明確。綜上所述，本件事證已明，被告犯行
    堪以認定。
二、應適用之法律、科刑審酌事由及沒收物之處理：
(一)、核被告所為，係犯毒品危害防制條例第10條第1 項之施用第
    一級毒品罪、同條例第10條第2 項之施用第二級毒品罪。其
    施用前持有第一、二級毒品之低度行為，應各為其後之施用
    高度行為所吸收，均不另論罪。又被告有如事實欄所述有期
    徒刑之執行情形，有前揭臺灣高等法院被告前案紀錄表附卷
    可憑，其於有期徒刑執行完畢後，5 年以內，故意再犯本件
    有期徒刑以上之罪，為累犯，就其前開所犯2 罪，均應依刑
    法第47條第1 項規定，均各加重其刑。又按毒品危害防制條
    例第10條第2 項規定：「施用第二級毒品者，處3 年以下有
    期徒刑。」；另同條例第11條第2 、4 項則分別規定：「持
    有第二級毒品者，處2 年以下有期徒刑、拘役或新臺幣3 萬
    元以下罰金。」、「持有毒品達一定數量者，加重其刑至2
    分之1 ，其標準由行政院定之。」；而依行政院於93年1 月
    7 日訂定之「轉讓持有毒品加重其刑之數量標準」第2 條第
    1 項第2 款規定，關於第二級毒品轉讓、持有淨重達10公克
    以上者，加重其刑至2 分之1 。本件被告前開為警查獲時所
    持有之第二級毒品即甲基安非他命1 包（驗餘淨重33.83 公
    克），其重量已逾前述加重其刑之標準，原應依法加重之，
    惟其因持有而應加重之刑與其所犯同條例第10條第2 項之施
    用第二級毒品罪相較，仍屬輕罪，是其因施用前開毒品而持
    有之行為，仍屬低度行為，當仍為其施用之高度行為所吸收
    ，不另論罪，附此敘明。至其前開所犯2 罪，犯意各別、行
    為互殊，應與分論併罰。
(二)、爰審酌被告曾因施用毒品犯行受觀察勒戒、強制戒治及刑罰
    執行，仍不知悛悔，復犯本件之罪，惟犯後坦承犯行，態度
    良好，並其犯罪之動機、目的、施用次數暨本案所扣得甲基
    安非他命數量多達33.83 公克（驗餘淨重）等一切情狀，就
    其前開所犯2 罪，分別量處如主文所示之刑，並定其應執行
    之刑，以示儆懲。
(三)、扣案海洛因3 包（合計淨重1.7 公克）、甲基安非他命1 包
    （驗餘淨重33.83 公克），因其內之海洛因、甲基安非他命
    均與包裹前開毒品之分裝袋共計4 只，二者在物理上難以析
    離，均應依毒品危害防制條例第18條第1 項前段沒收銷燬。
    另扣案之吸食器1 組乃被告所有，供本件施用甲基安非他命
    犯罪所用之物；而扣案之分裝袋15只、分裝鏟2 支，為被告
    所有，供本件施用海洛因、甲基安非他命犯罪所用之物，爰
    依刑法第38條第1 項第2 款規定沒收。至扣案之殘渣袋計9
    只，其內含殘渣究為何物，並無任何鑑定報告附卷，即屬成
    分不詳，無從認定與被告本件施用海洛因、甲基安非他命犯
    行間之關聯性，爰不宣告沒收或銷燬之，附此敘明。
據上論斷，應依刑事訴訟法第273 條之1 第1 項、299 條第1 項
前段，毒品危害防制條例第10條第1 項、第2 項、第18條第1 項
前段，刑法第11條前段、第51條第5 款、第47條第1 項、第38條
第1 項第2 款，判決如主文。
本案經檢察官郭季青到庭執行職務。
中　　華　　民　　國　　96　　年　　5 　　月　　25　　日
　　　　　　　　　刑事第十九庭法  官  陳明偉
以上正本證明與原本無異。
如不服本判決應於送達後十日內向本院提出上訴狀。
                              書記官  陳慧儷
中　　華　　民　　國　　96　　年　　5 　　月　　25　　日
附錄本案論罪科刑法條全文：
毒品危害防制條例第10條
施用第一級毒品者，處六月以上五年以下有期徒刑。
施用第二級毒品者，處三年以下有期徒刑。
